臺灣士林地方法院刑事判決
110年度易字第243號
公  訴  人  臺灣士林地方檢察署檢察官
被      告  曾煥淵

                    籍設臺北市○○區○○○路○段00號0樓     （臺北○○○○○○○○○）      

上列被告因賭博案件，經檢察官聲請簡易判決處刑（109年度偵
字第14153號），本院士林簡易庭認不宜以簡易判決處刑（110年
度士簡字第45號），簽移本院改由獨任法官依通常程序審理後，
本院判決如下：
    主  文
曾煥淵無罪。
    理  由
一、公訴意旨略以:被告曾煥淵基於賭博犯意，於民國109年2月11
    日16時32分許，在不詳地點，透過網際網路連接可供公眾上
    網登入之「i88娛樂城」賭博網站，並自其名下華南商業銀
    行帳戶（帳號：000-0000000000000000號）匯款新臺幣（下
    同）1萬元，至該簽賭網站指定之邱家丞（另由臺灣臺中地
    方檢察署偵結起訴）名下中國信託商業銀行帳戶（帳號：00
    0-0000000000000000號），用以儲值點數供下注之用，再於
    上開賭博網站進行百家樂、21點撲克牌、職業運動比賽等賭
    博。嗣經警查獲上開簽賭網站使用之邱家丞中國信託商業銀
    行儲值點數帳戶，始循線查悉上情。因認被告涉有刑法第26
    6條第1項前段之賭博罪嫌。
二、按法院認為應科拘役、罰金或應諭知免刑或無罪之案件，被
    告經合法傳喚無正當理由不到庭者，得不待其陳述逕行判決
    ，刑事訴訟法第306條定有明文。查被告經本院合法傳喚無
    正當理由不到庭，有送達證書、臺灣高等法院被告前案紀錄
    表、刑事報到單等件在卷可憑，然因其被訴涉犯刑法第266
    條第1項前段之賭博罪嫌，經本院認為應諭知無罪（詳後述
    ），依據前開規定，爰不待其陳述逕行判決。
三、次按犯罪事實應依證據認定之，無證據不得認定犯罪事實。
    又不能證明被告犯罪者，應諭知無罪之判決，刑事訴訟法第
    154條第2項、第301條第1項分別定有明文。再按刑法第1條
    規定：「行為之處罰，以行為時之法律有明文規定者為限。
    拘束人身自由之保安處分，亦同。」為罪刑法定主義，而刑
    法罪刑法定主義禁止類推解釋之精神，在保障人民之自由及
    權利，限制國家權力之濫用，使人民不受法無處罰明文之刑
    罰制裁，且不因執法者以一己之念任意解釋法律，而受不測
    之損害。惟擴張解釋則為罪刑法定主義所不禁止，乃屬正當
    之解釋方法。擴張解釋係因法律規定文義過狹，不足表示立
    法真意，因而擴張法文之意義，以期正確適用。此擴張須在
    文義可能之範圍內，即須在文義「預測可能性」的射程內，
    若內涵相同，或為內涵所能涵蓋，並不違背立法目的，始可
    為擴張解釋。
四、又關於賭博行為，刑法第266條第1項規定：「在公共場所或
    公眾得出入之場所賭博財物者，處1,000元以下罰金。但以
    供人暫時娛樂之物為賭者，不在此限。」為普通賭博罪。刑
    法第268條規定：「意圖營利，供給賭博場所或聚眾賭博者
    ，處3年以下有期徒刑，得併科3,000元以下罰金。」為圖利
    供給賭博場所罪或圖利聚眾賭博罪。上開罰金部分，依刑法
    施行法第1條之1規定，其單位為新臺幣，並提高為30倍。而
    社會秩序維護法第84條規定：「於非公共場所或非公眾得出
    入之職業賭博場所，賭博財物者，處新臺幣9,000元以下罰
    鍰。」則為對賭博行為不合於刑法賭博罪之行政處罰規定。
    以上三種處罰賭博行為之規定，其情形並不相同。刑法第26
    6條第1項之普通賭博罪，係以在公共場所或公眾得出入之場
    所賭博財物為其成立要件。而社會秩序維護法第84條所定之
    賭博行為，則不以在公共場所或公眾得出入之場所為之為要
    件。至刑法第268條之圖利供給賭博場所罪或圖利聚眾賭博
    罪，亦不以在公共場所或公眾得出入之場所為之為要件。依
    上開規定，在非公共場所或非公眾得出入之場所賭博財物，
    並不構成刑法第266條第1項之賭博罪。所謂之「賭博場所」
    ，只要有一定之所在可供人賭博財物即可，非謂須有可供人
    前往之一定空間之場地始足為之。以現今科技之精進，電話
    、傳真、網路均可為傳達賭博訊息之工具。電腦網路係可供
    公共資訊傳輸園地，雖其為虛擬空間，然既可供不特定之多
    數人於該虛擬之空間為彼此相關聯之行為，而藉電腦主機、
    相關設備達成其傳輸之功能，在性質上並非純屬思想之概念
    空間，亦非物理上絕對不存在之事物，在電腦網站開設投注
    簽賭網站，供不特定人藉由網際網路連線登入下注賭博財物
    ，該網站仍屬賭博場所。透過通訊或電子設備簽注賭博財物
    ，與親自到場賭博財物，僅係行為方式之差異而已，並不影
    響其在一定場所為賭博犯罪行為之認定，此為擴張解釋，非
    法之所禁。惟如前所述，刑法第266條第1項之普通賭博罪在
    成立上，係以「在公共場所或公眾得出入之場所」作為要件
    。所謂「公共場所」，係指特定多數人或不特定之人得以出
    入、集合之場所；所謂「公眾得出入場所」，係指非屬公共
    場所，而特定多數人或不特定之人於一定時段得進出之場所
    。是網際網路通訊賭博行為，究應論以刑法第266條第1項之
    普通賭博罪，抑應依社會秩序維護法第84條處罰，則以個案
    事實之認定是否符合於「公共場所」或「公眾得出入之場所
    」賭博財物之要件而定。於電腦網路賭博而個人經由私下設
    定特定之密碼帳號，與電腦連線上線至該網站，其賭博活動
    及內容具有一定封閉性，僅為對向參與賭博之人私下聯繫，
    其他民眾無從知悉其等對賭之事，對於其他人而言，形同一
    個封閉、隱密之空間，在正常情況下，以此種方式交換之訊
    息具有隱私性，故利用上開方式向他人下注，因該簽注內容
    或活動並非他人可得知悉，尚不具公開性，即難認係在「公
    共場所」或「公眾得出入之場所」賭博，不能論以刑法第26
    6條第1項之賭博罪，惟如合於社會秩序維護法第84條規定之
    要件，則依該法予以處罰。對此因科技之精進新興賭博之行
    為，如認其可責性不亞於刑法第266條第1項之普通賭博罪，
    於刑事政策上認有依刑法處罰之必要，則應循立法途徑修法
    明定，以杜爭議，並符罪刑法定之原則（最高法院107年度
    台非字第174號判決意旨參照）。
五、公訴意旨認被告曾煥淵涉犯刑法第266條第1項前段之普通賭
    博罪嫌，是以被告在警詢及偵查中之供述，被告申設之華南
    商業銀行回覆存款查詢之客戶基本資料及交易明細資料，登
    入i88娛樂城賭博網站頁面截取照片，邱家丞申設之中國信
    託商業銀行上開帳戶歷史交易明細資料，作為主要的論據。
六、本院之判斷:
  ㈠按事實之認定，應憑證據，如未能發現相當證據，或證據不
    足以證明，自不能以推測或擬制之方法，為裁判基礎；且認
    定不利於被告之事實須依積極證據，苟積極證據不足為不利
    於被告事實之認定時，即應為有利於被告之認定；另認定犯
    罪事實所憑之證據，雖不以直接證據為限，間接證據亦包括
    在內，然而無論直接證據或間接證據，其為訴訟上之證明，
    須於通常一般之人均不致有所懷疑，而得確信其為真實之程
    度者，始得據為有罪之認定，倘其證明尚未達到此一程度，
    而有合理之懷疑存在，無從使事實審法院得為有罪之確信時
    ，即應由法院為諭知被告無罪之判決(最高法院40年台上字
    第86號、30年上字第816號、76年台上字第4986號分別著有
    判例可資參照)。另按刑事訴訟法第161條已於91年2月8日修
    正公布，修正後同條第1項規定：檢察官就被告犯罪事實，
    應負舉證責任，並指出證明之方法。因此，檢察官對於起訴
    之犯罪事實，應負提出證據及說服之實質舉證責任，倘其所
    提出之證據，不足為被告有罪之積極證明，或其闡明之證明
    方法，無從說服法官以形成被告有罪之心證，基於無罪推定
    之原則，自應為被告無罪判決之諭知(最高法院92年台上字
    第128號判例參照)。
  ㈡經查:
　1.被告用手機以網路匯款方式，將前述其所有華南商業銀行帳
    戶匯款1萬元，至該簽賭網站指定之邱家丞名下中國信託商
    業銀行帳戶之事實，業據被告於警詢中供明在卷，並有被告
    申設之華南商業銀行回覆存款查詢之客戶基本資料及交易明
    細資料(偵卷第50至54頁)、邱家丞申設之中國信託商業銀行
    上開帳戶歷史交易明細資料(偵卷第118頁)，此部分事實，
    應足以認定。
　2.惟被告否認其在前揭網站註冊帳號、密碼，亦未簽賭或下注
    ，也沒有支付賭金等語（偵卷第9至15頁）。又檢察官亦未
    提出任何證據可徵被告有簽賭或下注；亦未提出證據證明該
    簽賭網站係以屬於其他使用者得以觀看、共見共聞之聊天室
    、群組或論壇形式為之。因此，尚難符合刑法第266條第1項
    在公共場所或公眾得出入之場所賭博財物之要件。則基於刑
    法罪刑法定主義，禁止類推解釋之精神，尚無從逕以刑法第
    266條第1項前段之賭博罪相繩。
七、綜上所述，檢察官所舉之各項證據，僅足認被告有匯款1萬
    元至賭博網站所指定帳戶之事實，然既無賭博財物之行為，
    亦非在「公共場所」或「公眾得出入之場所」賭博財物，與
    賭博罪之構成要件，尚屬有間。是檢察官所舉證據，客觀上
    尚不能達於通常一般人均不致有所懷疑，而得確信被告涉有
    檢察官所指上開犯行，本件不能證明被告犯罪，依法應諭知
    無罪之判決。
據上論斷，應依刑事訴訟法第301條第1項前段、第306條，判決
如主文。
本案經檢察官黃德松聲請簡易處刑，檢察官吳昭瑩到庭執行職務
。
中　　華　　民　　國　　110 　年　　11　　月　　25　　日
                  刑事第六庭法  官  李建忠
以上正本證明與原本無異。
如不服本判決應於收受送達後20日內向本院提出上訴書狀，並應
敘述具體理由。其未敘述上訴理由者，應於上訴期間屆滿後20日
內向本院補提理由書（均須按他造當事人之人數附繕本）「切勿
逕送上級法院」。
因疫情而遲誤不變期間，得向法院聲請回復原狀。　　　　　　　　　　　　　              書記官  林承翰
中　　華　　民　　國　　110 　年　　11　　月　　25　　日